【裁判字號】    92,交聲,69
【裁判日期】    920530
【裁判案由】    違反道路交通管理處罰條例聲明異議
【裁判全文】
臺灣新竹地方法院交通事件裁定                      九十二年度交聲字第六九號
    移
    受處分人即
    聲明異議人  甲○○
右列受處分人因違反道路交通管理處罰條例案件，對於交通部公路局新竹區監理所新
竹市監理站於中華民國九十二年三月二十一日所為之裁決〈原處分：竹監新（三）字
第車裁字第五一─Ｅ00000000、五一─Ｅ00000000、五一─Ｅ00
000000號），均聲明異議，本院裁定如左：
    主  文
異議駁回。
    理  由
一、原裁決理由略以：聲明異議人即受處分人甲○○騎乘其所有之車號ＨＨＬ─九五
    五號重型機車，於民國九十二年一月六日上午七時四十七分許，行經新竹市○○
    路欲左轉湳雅街時，因當時塞車而不依規定逆向駛入來車車道，且未戴安全帽（
    未繫扣環），經在金竹路與湳雅街口執行勤務之新竹市警察局交通隊第一分隊徐
    孟文當場攔停，詎聲明異議人不但不停車，反而轉向加速逃逸，警員即依據所記
    下之車號、廠牌、顏色等，逕行舉發聲明異議人有上開違反道路交通安全規則之
    情形，聲明異議人於應到案時間內到站申訴認警方舉發事項均與事實不符，不願
    受罰，遂依據道路交通管理處罰條例第四十五條第一項第三款、第三十一條第六
    項及六十條第一項之規定，逕行裁處聲明異議人：罰鍰新臺幣（下同）九百元、
    依同條例第六十三條第一項第一款之規定記違規點數一點，罰鍰五百元及罰鍰三
    千元、依同條例第六十三條第一項第一款之規定記違規點數一點。
二、聲明異議意旨略以：車號ＨＨＬ─九五五號重型機車雖然是聲明異議人即受處分
    人所有，然聲明異議人當天是開車上班，並沒有騎機車，經問家人，也沒有人騎
    用，聲明異議人並無違規行為等語。
三、本院駁回聲明異議人聲明異議之理由：
（一）按，機器腳踏車駕駛人未依規定戴安全帽者，處駕駛人新臺幣五百元罰鍰；汽
      車駕駛人，爭道行駛有不依規定駛入來車車道者，處新臺幣六百元以上一千八
      百元以下罰鍰；汽車駕駛人，駕駛汽車有違反本條例之行為，經交通勤務警察
      或依法令執行交通稽查任務人員制止時，不聽制止或拒絕停車接受稽查而逃逸
      者，除按各該條規定處罰外，處新臺幣三千元以上六千元以下罰鍰，道路交通
      管理處罰條例第三十一條第六項、第四十五條第一項第三款、第六十條第一項
      ，分別定有明文。次按，汽車駕駛人有第四十五條、第六十條第一項之情形之
      一者，除依原條款處罰鍰外，並予各記違規點數一點，道路交通管理處罰條例
      第六十三條第一項第一款亦有明文。再按，本條例關於車輛所有人之處罰，如
      應歸責於運送人，租用人或使用人，亦適用之，道路交通管理處罰條例第八十
      五條第一項定有明文。
（二）經查，聲明異議人即受處分人甲○○於本院調查時固坦承上開車號ＨＨＬ─九
      五五號機車係自己所有，惟一再否認自己當時有騎上開機車出門，辯稱：我平
      日都是開車上班，約上午七點三十至四十分左右從位於新竹市○○街三一一巷
      二０弄一０號之住處出發，到位於新竹市○○路的公司時約七點四十五至五十
      分左右等語，經命聲明異議人提出工作證明及打卡資料等書證，其僅提出一份
      西北西室內設計工程有限公司之出勤紀錄表，其上僅記載九十二年一月六日當
      天聲明異議人有出勤而己，有出勤紀錄表一紙附於本院卷第二十八頁可憑，故
      ，至此僅得證明聲明異議人於當天有至公司上班，但其究竟有無騎乘上開機車
      於上午七時四十七分許行經新竹市○○路與金竹路路口，尚有疑問。
（二）次查，經傳訊證人即製作本案三張交通違規舉發單之警員徐孟文，其結證稱：
      「（問：當時為何會取締這機車？）當時我是值上午七點到九點在湳雅街與金
      竹路口的勤務，當時是塞車時間，這個路口是丁字路口，我看到這部車從金竹
      路要左轉湳雅街時跨越雙黃線，逆向騎到路口，我就鳴笛攔他，他看到我就立
      刻迴轉金竹路跑掉。（問：當時有記下什麼？）記下車號還有車的顏色，我當
      場大聲唸出來，他還是走。（問：他沒有扣安全帽扣環？）是的，我確定他有
      戴但是沒扣，因為他停在路口時，距離我只有二、三公尺。（問：對異議人剛
      才所言有何意見？）我看到的人身材與他差不多，而且金竹路就在他家附近。
      （問：有無可能看錯？）不可能。」等語。依證人徐孟文當庭所繪製、經聲明
      異議人當場確認過之位置圖，新竹市○○路與湳雅街口就在聲明異議人的住處
      附近，且證人在舉發違反道路交通管理事件通知單上均已清楚記載「光陽、黑
      色」，聲明異議人亦表示其所有之該機車的確是光陽牌豪邁、黑色，亦有公路
      監理電子閘門車號查詢重型機車車籍一份附於本院卷第二十頁可憑，衡情，上
      開時段既然是塞車時間，金竹路往湳雅路方向正好又時紅燈，在二、三公尺的
      距離內，證人看錯的機率應該不高，況，經本院查詢車號雷同之「ＨＬＬ─九
      五五號」（新竹市監理站管轄）、「ＨＨＬ─九九五號」及「ＨＬＬ─九九五
      號」（均新竹區監理站管轄）三部機車之車籍資料，該三部機車分別為永豐、
      山葉及光陽廠牌，其中「ＨＬＬ─九九五號」機車之車色為藍色（該車早於八
      十二年八月十一日即向新竹縣警察局竹東分局竹東派出所報案失竊），有公路
      監理電子閘門車號查詢重型機車車籍三份及車輛竊盜、車牌失竊資料個別查詢
      報告─查詢車輛認可資料一份等附於本院卷第二十一、三十二至三十四頁可憑
      ，故證人當場應該確實並未看錯違規車輛。再者，證人為警察人員，為依法令
      從事交通秩序維護工作之人，對違規行為人並無主觀之好惡，更無任何怨隙，
      衡諸常情，應無故入聲明異議人於罪之動機，其應確係看到聲明異議人逆向行
      駛又未依規定妥當佩帶安全帽並拒絕停車接受稽查而逃逸後才將其開單舉發，
      抑且，交通警察掣單舉發違反道路交通管理處罰條例所列之違規事實，係公務
      員基於職權，依法就特定具體事件所為具有公法上效果之單方行政行為，如無
      形式上顯然之瑕疵可指，應推定其為真正，而交通警察就其親睹之違規事實掣
      單舉發，就行為人該違規事實之存否，不失為證人，如無具體事證足信其指證
      有何偏頗或失實，要難恣意否定其舉發事實之真正，本件違規事實，既據證人
      即執行舉發職務之警員徐孟文結證明確，又無顯然之瑕疵可指，縱使該機車當
      日並非聲明異議人所騎乘，亦極有可能係其家人或朋友在其住處附近騎乘而違
      規被發現，異議人徒憑上開辯解指責，並表示家人應該沒有騎該機車，依上開
      法條規定，自無以否定舉發事實之真正。
（三）再查，機器腳踏車駕駛人應依左列規定配戴安全帽：配帶時安全帽應正面朝前
      及位置正確，於顎下繫緊扣環，安全帽並應適合頭形，穩固戴在頭上，不致上
      下左右晃動，且不可遮蔽視線，道路交通安全規則第八十八條第二項第三款定
      有明文。即唯有正確佩帶安全帽才可以始安全帽所欲達成的防衛功能正確發揮
      ，駕駛人若僅將帽子戴在頭上，確未扣上扣環，在有突發事故時，安全帽極有
      可能脫落，故道路交通安全規則才有上開明文規定，本件聲明異議人未依規定
      配戴安全帽，自屬道路交通管理處罰條例第三十條第六項之情形，應予處罰。
    綜上所述，聲明異議人之異議顯無理由，應予駁回。
四、據上論斷，應依道路交通案件處理辦法第十九條，裁定如主文。
中      華      民      國    九十二    年      五      月     三十     日
                                  臺灣新竹地方法院交通法庭
                                      法  官    遲  中  慧
右正本證明與原本無異。
如不服本裁定，應於裁定送達後五日內向本院提出抗告狀。
                                      書記官    龔  柏  萃
中      華      民      國    九十二    年      五      月     三十     日


司法院資訊處製作；財團法人民間司法改革基金會備份。
